臺灣高等法院臺中分院民事判決　　　　 94年度建上易字第5號
上　訴　人　天大水泥製品企業有限公司
法定代理人　許孝聰
訴訟代理人　鍾添錦律師
被 上訴 人　洪揚營造有限公司
法定代理人　張李雪蘭
訴訟代理人　張明聖
訴訟代理人　吳紹貴律師
　　　　　　王銘助律師
被 上訴 人　行政院農業委員會苗栗區農業改良場
法定代理人　盧煌勝
訴訟代理人　陳憲昌
上列當事人間請求給付工程款等事件，上訴人對於中華民國94年
1月14日臺灣苗栗地方法院第一審判決（93年度訴字第285號），
提起上訴，本院於94年7月19日言詞辯論終結，判決如下：
    主 　　 文
上訴及追加之訴均駁回。
第二審訴訟費用由上訴人負擔。
    事實及理由
一、本件上訴人主張：被上訴人洪揚營造有限公司（下稱洪揚公
    司）承攬被上訴人行政院農業委員會苗栗區苗栗農改場（下
    稱苗栗農改場）所有「建立區域農業發展運籌中心苗栗區先
    趨計劃景觀工程」，並於92年6月19日將上開工程交予被上
    訴人富陽公司施作，富陽公司又於92年10月27日將上開工程
    轉讓與鄭瑞施作。而富陽公司及鄭瑞陸續向伊訂購高壓
    地磚3741.5平方公尺，伊業將上開地磚送往前揭工程地點，
    然富陽公司應付之貨款160,243元及鄭瑞應給付之貨款
    672,929元，則迄未清償。因被上訴人洪揚公司怠於使其對
    苗栗農改場之工程債權，伊為保全債權，爰依民法第242條
    之規定，代位請求，命被上訴人苗栗農改場應給付被上訴人
    洪揚公司833,172元，被上訴人洪揚公司應給付富陽公司
    160,243元，應給付鄭瑞672,929元，並加付法定遲延利息
    之判決（上訴人於原審請求富陽公司應給付伊160,243元，
    鄭瑞應給付伊672,926元部分，經原審為上訴人勝訴之判
    決，已告確定）。上訴人於上訴本院後追加聲明：被上訴人
    苗栗農改場應給付被上訴人洪揚公司1,390,000元，並自上
    訴聲明狀繕本送達被上訴人翌日起至清償日止，按年息百分
    之五計算之利息，由上訴人代位受領。
二、被訴人洪揚公司則以：伊工程款已全數給付予富陽公司及鄭
    瑞完畢，是富陽公司及鄭瑞對於伊已無債權存在，是上
    訴人代位被上訴人富陽公司及鄭瑞請求伊付工程款，自無
    理由。被上訴人苗栗農改場則以：伊與上訴人間並無任何契
    約關係存在。且伊均按期將估驗工程款給付承攬人洪揚公司
    ，是上訴人請求伊給付工程款與洪揚公司，自屬無據等語，
    資為抗辯。
三、查上訴人主張苗栗農改場尚保留本件工程款139萬元，尚未
    由被上訴人洪揚公司領取等情，為被上訴人等於原審所自認
    。依93年7月23日被上訴人與洪揚公司與甲○○之協議書第
    三條：「甲方同意將苗栗區農業改良場建立區域農業發展運
    籌中心苗栗先驅計劃景觀工程尚未結算之總金額全部讓與乙
    方」約定，洪揚公司尚未領取之工程款，應由甲○○領取。
    甲○○於94年3月18日將得向洪揚公司領取工程款139萬元之
    債權讓與上訴人等情，已據其提出協議書影本、債權讓渡契
    約書各1份為證。上訴人因此依民法第242條之規定，代位被
    上訴人洪揚公司向被上訴人苗栗農改場請求給付0000000元
    ，由上訴人受領。惟按民法第242條規定：「債務人怠於行
    使其權利時，債權人因保全債權，得以自己之名義，行使其
    權利，但專屬於債務人本身者，不在此項」，所謂怠於行使
    權利，係指有此種權利而不行使而言。查本件被上訴人洪揚
    公司已對被上訴人苗栗農改場聲請核發支付命令，並經台灣
    苗栗地方法院核發94年促字第233號支付命令，於被上訴人
    苗栗農改場聲明異議後，已由台灣苗栗地方法院以94年度訴
    字第48號受理在案，有上開支付命令及民事庭通知影本在卷
    可稽。是被上訴人洪揚公司既已行使權利，並無任何怠於行
    使權利之情形，揆諸上揭說明，上訴人以被上訴人洪揚公司
    怠於向被上訴人苗栗農改場請求系爭工程款，提起本件訴訟
    代位洪揚公司向苗栗農改場請求給付139萬元，自無理由。
    原審就此部分判予駁回，核無違誤。上訴論旨指摘原判決此
    部分不當，求予廢棄，並在本院追加部分，均為無理由，併
    予駁回。
四、據上論結，本件上訴及追加之訴為無理由，依民事訴訟第
    449條第1項、第78條，判決如主文。
中　　華　　民　　國　　94　　年　　7 　　月　　28　　日
                  　　民事第三庭審判長法　官　陳照德
                                      法　官  蔡王金全
                                      法　官  陳成泉
以上正本係照原本作成。
不得上訴。
                                      書記官　許哲禎
中　　華　　民　　國　　94　　年　　8 　　月　　1 　　日
                                                      Ｖ
